板橋臺灣板橋地方法院民事判決　　　　 96年度簡上字第8號
上　訴　人　乙○○
　　　　　　甲○○
被上訴人　　丙○○
上列當事人間請求返還預約金事件，上訴人對於中華民國95年10
月31日臺灣板橋地方法院三重簡易庭95年度重簡字第5 號第一審
判決提起上訴，經本院於96年9 月12日言詞辯論終結，判決如下
：
    主  文
原判決關於駁回上訴人乙○○後開第二項之訴部分，並訴訟費用
之裁判廢棄。
被上訴人應給付上訴人乙○○新台幣壹拾貳萬元。
原判決關於命上訴人連帶給付被上訴人超過新臺幣玖萬捌仟零貳
拾柒元及上訴人乙○○自民國九十五年四月八日起、上訴人甲○
○自民國九十五年六月五日起，均至清償日止，按年息百分之五
計算之利息部分，及該部分假執行之宣告，暨除確定部分外訴訟
費用之裁判均廢棄。
上開廢棄部分，被上訴人在第一審之反訴駁回。
其餘上訴駁回。
第一審（除確定部分外）、第二審訴訟費用由上訴人連帶負擔百
分之三十六，餘由被上訴人負擔。
    事實及理由
壹、本件被上訴人及上訴人甲○○經合法通知，未於言詞辯論期
    日到場，核無民事訴訟法第386 條所列各款情形，爰依上訴
    人乙○○之聲請，由其一造辯論而為判決。
貳、本訴部分：
  一、上訴人乙○○起訴主張：伊於民國93年12月16日向被上訴
      人承租坐落臺北市○○區○○路216 巷14號1 樓房屋（含
      地下室，下稱系爭房屋）經營兒童課後托育中心，約定租
      期自94年1 月1 日起至97年12月31日止，每月租金新臺幣
      （下同）4 萬元，訂約同時交付保證金（即押租金）12萬
      元，約定於租賃期滿交還房屋時無息返還。嗣伊於94年10
      月20日與被上訴人口頭約定提前於94年11月15日終止租約
      並點交房屋，伊已於該日搬離系爭房屋，然被上訴人事後
      反悔，並未於該日到場點交房屋。而縱認被上訴人並未同
      意於94 年11 月15日終止租約，然被上訴人已於95年1 月
      5 日會同管區警員逕行將系爭房屋換鎖而管領占有系爭房
      屋，兩造租約亦應視為終止，被上訴人自應返還押租金12
      萬元予伊，為此提起本件訴訟，並聲明：被上訴人應給付
      伊12萬元。原審判決駁回上訴人乙○○之訴，上訴人乙○
      ○不服，提起上訴，並聲明：(一)原判決廢棄。(二)被上訴人
      應給付上訴人乙○○12萬元及自起訴狀繕本送達翌日起至
      清償日止，按年息百分之5 計算之利息（上訴人於原審起
      訴時並未請求利息，嗣於提起上訴時追加利息請求，被上
      訴人對於上訴人訴之追加並無異議而為本案之言詞辯論，
      依民事訴訟法第463 條準用同法第255 條第2 項規定，視
      為同意追加，附此敘明）。
  二、被上訴人則以：上訴人乙○○於93年10月20日曾以口頭告
      知因招生不足，無法經營下去，伊答應給她一段時間找仲
      介來看是否有人要承租，以避免裝潢的損失，但伊並未同
      意上訴人乙○○最晚何時搬走，且伊於94年11月2 日曾發
      存證信函給上訴人乙○○表示不同意期前終止租約。伊後
      來於95年1 月4 日會同警員請鎖匠換鎖將房屋收回。對於
      雙方租賃契約於95年1 月5 日終止伊沒有意見。但上訴人
      乙○○違約，根據契約約定，伊可以沒收押金。並聲明：
      上訴駁回。
  三、上訴人乙○○於本院96年9 月12日言詞辯論期日當庭表示
      捨棄原審關於依據民法第435 條規定因租賃物一部滅失而
      終止租約之主張，本件爭點只就兩造已經口頭合意提前終
      止租約為辯論範圍，主張兩造租約已經終止，請求返還押
      租金等語，是本訴部分之爭點，厥為上訴人乙○○以兩造
      租約已經終止為由，請求返還押租金12萬元有無理由？茲
      論述如下：
  （一）按當事人主張有利於己之事實者，就其事實有舉證之責
        任，民事訴訟法第277條定有明文。上訴人乙○○主張
        伊於94年10月20日與被上訴人口頭約定提前於94年11月
        15日終止系爭租約之事實，為被上訴人所否認，上訴人
        乙○○就此有利於己之事實，復未能舉證以實其說，則
        上訴人乙○○主張兩造業已合意提前於94年11月15日終
        止租約之事實，即難憑採。
  （二）惟被上訴人自陳其已於95年1 月4 日會同警員請鎖匠換
        鎖將系爭房屋收回，且對於上訴人乙○○主張雙方租賃
        契約至遲於95年1 月5 日終止並不爭執等語，則兩造系
        爭租賃契約雖未如上訴人乙○○主張提前於94年11月15
        日終止，然因上訴人於94年10月20日已表示提前終止租
        約之意思，且被上訴人亦於95年1 月4 日收回房屋，堪
        認兩造租約因被上訴人收回房屋之默示承諾而生終止之
        效力，故兩造之租約依兩造不爭執之事實，已於95年1
        月5 日終止，可堪認定。
  （三）查兩造租約第3 條第2 項約定：「保證金新臺幣壹拾貳
        萬元於租賃期滿交還房屋時無息返還。」等語，有上訴
        人乙○○提出之房屋租賃契約書附卷可憑。茲兩造之租
        賃契約既於95年1 月5 日終止並由被上訴人收回房屋，
        則上訴人乙○○請求被上訴人返還保證金12萬元，即屬
        有據。雖被上訴人抗辯上訴人違約，依約伊可以沒收保
        證金云云，惟查兩造租約第6 條關於違約處罰係約定：
        「1.乙方（按指上訴人乙○○）違反約定方法使用房屋
        ，或拖欠租金達兩個月以上，其租金約定於每期開始支
        付者，並應於遲延給付逾二個月時，經甲方（按指被上
        訴人）催告限期繳納仍不支付時，不待期限屆滿，甲方
        得終止租約。2.乙方於終止租約或租賃期滿不交還房屋
        ，自終止租約或租賃期滿之翌日起，乙方應支付按房租
        壹倍計算之違約金。」等語，有卷附之租賃契約影本可
        憑，依該約定，上訴人乙○○縱有積欠租金達兩個月以
        上之情事（容後於反訴部分論述之），依約被上訴人亦
        僅得經催告後終止租約，並未約定得由被上訴人逕行沒
        收押租金，故被上訴人主張上訴人違約，伊得逕予沒收
        押租金云云，尚嫌無據，應非可採。
  （四）從而上訴人主張兩造租約業經終止，且伊已將房屋交還
        ，請求被上訴人返還保證金12萬元，應予准許。原審就
        此部分為上訴人乙○○敗訴之判決，尚有未洽。上訴意
        旨指摘原判決不當，求予廢棄改判，為有理由。爰由本
        院予以廢棄改判，如主文第2 項所示。
參、反訴部分：
  一、被上訴人提起反訴主張：兩造系爭租約之租賃期間自94年
      1 月1 日起至97年12月31日止，惟上訴人乙○○於94年10
       月20日曾以口頭告知因招生不足，無法經營下去，伊答
      應給她一段時間找仲介來看是否有人要承租，以避免裝潢
      的損失，但伊並未同意上訴人乙○○最晚何時搬走，且伊
      於94年11月2 日曾發存證信函給上訴人乙○○表示不同意
      期前終止租約，嗣伊於95年1 月4 日會同警員請鎖匠換鎖
      收回房屋，會勘屋況並拍照存證，爰提起反訴請求上訴人
      乙○○及其連帶保證人即上訴人甲○○負損害賠償責任，
      損害賠償項目包括：(1)違約金8 萬元。(2)積欠3 個月（94
      年11月、12月、95年1 月）租金12萬元。(3)回復原狀費用
      34萬2,930 元。(4)94年8 月至95年1 月電費（含滯納金）
      1 萬零817 元。(5)94年8 月至95年1 月水費（含滯納金）
      543 元。(6)電動捲門被破壞及遙控器換鎖費1 萬4,700 元
      。以上損害共計56萬8,990 元，扣除保證金12萬元，爰請
      求賠償44萬8,990 元，並聲明：上訴人應連帶給付被上訴
      人44萬8,990 元及自起訴狀繕本送達翌日起至清償日止，
      按年息百分之六計算之利息。原審判命上訴人連帶給付被
      上訴人13萬1,360 元（即積欠3 個月之租金12萬元加計水
      電費1 萬1,360 元，合計13萬1,360 元），及自95年4 月
      8 日起至清償日止按年息百分之5 計算之利息，並駁回被
      上訴人其餘之訴，被上訴人就原審駁回其餘之訴部分並未
      聲明不服而告確定，上訴人則就原審判命其給付超過1 萬
      1,360 元部分（即就原審判命給付積欠3 個月租金12萬元
      部分）聲明不服，提起上訴。被上訴人並聲明：上訴駁回
      。
  二、上訴人則以：伊於94年10月20日與被上訴人口頭約定提前
      於94年11月15日終止租約並點交房屋，伊已於該日搬離系
      爭房屋，並將房屋鑰匙交給里長，之後即未再進入該屋。
      且被上訴人已於95年1 月5 日會同管區警員逕行將系爭房
      屋換鎖而管領占有系爭房屋，租約至遲於該日終止，伊已
      依約歸還系爭房屋，原審判命伊給付3 個月租金12萬元，
      為無理由等語，資為抗辯。並聲明：原判決關於命上訴人
      連帶給付被上訴人逾1 萬1,360 元部分廢棄。上開廢棄部
      分被上訴人在第一審之反訴駁回。
  三、本件上訴人關於反訴部分，僅就原審判命其給付超過1 萬
      1,360 元部分（即原審判命其給付3 個月租金12萬元部分
      ）聲明不服，故本院僅須就上訴人上開聲明不服部分加以
      審理，該部分之爭點厥為：兩造租約何時終止？被上訴人
      請求上訴人給付94年11月、12月及95年1 月共計3 個月之
      租金12萬元，有無理由？茲論述如下：
  （一）查兩造租約係於95年1 月5 日終止，並由被上訴人收回
        房屋乙情，業經本院認定如前，於兩造租約終止前，上
        訴人乙○○仍負有給付租金之義務甚明，故被上訴人主
        張上訴人乙○○自94年11月起即未給付租金，依租賃契
        約關係請求給付94年11月至95年1 月5 日止之租金，並
        無不合。查兩造租賃契約第3 條約定租金每月4 萬元，
        據此計算上訴人積欠94年11月、12月及95年1 月1 日至
        1 月5 日之租金合計為8 萬6,667 元【計算式：40,000
        + 40,000+40,000 ×5 ÷30=86,667 ，元以下四捨五入
        】，上訴人甲○○為上訴人乙○○之連帶保證人，依約
        應負連帶給付之責。
  （二）從而被上訴人本於租賃關係請求上訴人連帶給付租金8
        萬6,667 元及水電費1 萬1,360 元（此部份未據上訴人
        聲明不服，已告確定），合計9 萬8,027 元，及自反訴
        起訴狀繕本送達翌日即上訴人乙○○自95年4 月8 日起
        、上訴人甲○○自95年6 月5 日起，均至清償日止，按
        年息百分之5 計算之法定利息，並無不合，應予准許；
        逾此所為請求，則屬無據，應予駁回。又上開應准許部
        分，係因請求租金涉訟所為之判決，應依職權宣告假執
        行。原審就超過上開應准許部分，為上訴人敗訴之判決
        ，並為假執行之宣告，尚有未洽。上訴意旨就此部分指
        摘原判決不當，求予廢棄改判，為有理由。至於上開應
        准許部分，原審判命上訴人給付，並為假執行之宣告，
        核無違誤，上訴意旨，就此部分，仍執陳詞，指摘原判
        決不當，求予廢棄，為無理由，應駁回其上訴。
肆、本件事證已臻明確，兩造其餘主張陳述及所提之證據，均毋
    庸再予審酌，附此敘明。
伍、據上論結：上訴人就本訴部分之上訴為有理由；就反訴部分
    之上訴為一部有理由，一部無理由，依民事訴訟法第436 條
    之1 第3 項、第385 條第1 項前段、第450 條、第449 條第
    1 項、第78條、第79條、第85條第2項，判決如主文。
中　　華　　民　　國　　96　　年　　10　　月　　5　　日
                  民事第三庭    審判長法　官　朱耀平
                                      法　官　邱育佩
                                      法　官　許月珍
以上正本證明與原本無異
本判決不得上訴。
中　　華　　民　　國　　96　　年　　10　　月　　8　　日
                                      書記官　劉昌明
